【裁判字號】    95,判,524
【裁判日期】    950420
【裁判案由】    印花稅
【裁判全文】
最  高  行  政  法  院  判  決
                                     95年度判字第00524號
上  訴  人  佳榮營造有限公司
代  表  人  乙○○
被 上訴 人  臺南縣稅捐稽徵處
代  表  人  甲○○
上列當事人間因印花稅事件，上訴人對於中華民國93年9月30日
高雄高等行政法院93年度再字第16號判決，提起上訴。本院判決
如下：
    主  文
上訴駁回。
上訴審訴訟費用由上訴人負擔。
    理  由
一、本件上訴人因自民國（下同）86年4月16日至89年2月19日止
    ，分別承攬臺灣省臺南縣安定鄉垃圾衛生掩埋場工程、高雄
    縣路竹鄉及阿蓮鄉區域性垃圾衛生掩埋場第1期工程、臺南
    縣麻豆鎮垃圾衛生掩埋場新建工程、臺東長途通信中心新建
    工程、臺南航空站擴建工程建築部份、柳營1號道路拓寬工
    程、臺南縣勞工育樂中心新建工程、臺19線省道中央公路
    111K+000至112K+841段拓寬改善工程、中華電信南區分公司
    新營白河服務中心新建工程暨臺灣南區郵政管理局白河郵局
    改建工程、臺南3線中心新建工程，並與業主簽訂承攬工程
    合約書，金額共計新臺幣（下同）1,042,498,857元（未含
    稅），未依規定貼用印花稅票，致逃漏印花稅計1,042,494
    元，案經法務部調查局南部地區機動工作組（下稱調查局南
    機組）於89年8月10日派員查獲，移送被上訴人審理違章屬
    實，乃依印花稅法第23條，以89年11月8日89南縣稅法字第
    89093840號處分書，核定上訴人應補貼印花稅票1,042,494
    元（上訴人已於查獲後補貼），並處以所漏印花稅額7倍罰
    鍰計7,297,000元（計至百元）。上訴人不服，向被上訴人
    申請復查，經被上訴人為：「原處分關於違反印花稅法科處
    罰鍰部分更改為5,212,400元，其餘復查駁回。」之復查決
    定後；上訴人仍未甘服，循序提起行政訴訟，經高雄高等行
    政法院91年度訴字第261號判決及本院93年度裁字第377號裁
    定駁回其訴確定，上訴人仍於法定期間對上開高雄高等行政
    法院91年度訴字第261號判決（下稱再審前原判決）依行政
    訴訟法第273條第1項第1款及第14款規定提起再審之訴（另
    對本院93年度裁字第377號裁定依行政訴訟法第273條第1項
    第1款聲請再審部分，則經高雄高等行政法院另案裁定移送
    本院），經原審判決駁回，遂提起本件上訴。
二、上訴人在原審起訴意旨略以：上訴人之代表人乙○○於89
    年8月10日在臺南縣調查站應訊時，雖承認被查扣之正本合
    約書確未貼用印花稅票，但同時亦答覆，因於89年3月間始
    接任上訴人之代表人，對公司業務尚未清楚，故不確定是否
    已繳納印花稅，又乙○○訊畢後，返回營業處所，即查悉上
    開合約書副本皆貼有印花稅票，遂於89年8月11日主動持向
    被上訴人主辦印花稅人員報備，另於89年8月14日以電話向
    調查局南機組承辦人員報備，復於89年8月16日以書面向被
    上訴人報備，惟被上訴人既未依印花稅檢查規則第6條另定
    檢查時間，更於上訴人提出於書面報備時，亦未進行檢查，
    即遽謂上訴人持有之系爭合約書未貼用印花稅票，逃漏印花
    稅，而再審前原判決亦未加斟酌系爭合約書副本已否貼用印
    花稅票，是否同一憑證副本視同正本使用等，亦駁回上訴人
    之訴，則原判決即有適用法規顯有錯誤及就足以影響於判決
    之重要證物漏未斟酌之違法。為此，訴請廢棄高雄高等行政
    法院91年度訴字第261號判決、並撤銷訴願決定及原處分等
    語。
三、被上訴人則以：（一）依本院39年判字第2號判例，法務部
    調查局南機組所查扣系爭工程合約書正本均無貼用印花稅票
    ，並經上訴人之代表人乙○○坦承上情，則其違章事證至為
    明確；又依本案系爭之高雄縣路竹鄉及阿蓮鄉區域性垃圾衛
    生掩埋場第1期工程合約書第25條、柳營1號道路拓寬工程合
    約書第9條第7點及臺19線省道中央公路111K+000至112K+841
    段拓寬改善工程契約書第28條，則上訴人未持有上開3份合
    約書之副本甚明；況依財政部88年1月4日台財稅第87198340
    2號函釋意旨，本件系爭合約書正本經法務部調查局南機組
    查證結果，確無貼用印花稅票屬實，且上訴人亦未即時提出
    所主張已貼印花之合約書以為證明，則被上訴人核定應予補
    貼印花稅票並無違誤；至印花稅檢查規則第6條係指稽徵機
    關於每年例行派員至應受檢查對象之所在地實施印花稅檢查
    時，以因憑證保管人員外出，無法提示憑證以供查驗時，稽
    徵機關始須另定檢查時間，以利進行檢查而言，與本案之情
    形並不相同，自難比附援引適用。（二）本件既經法務部調
    查局南機組查獲系爭合約書正本確未貼用印花稅票，核其違
    章事證確鑿，已無印花稅檢查規則第6條之適用，故原判決
    所適用法規並無違背印花稅法相關規定或與解釋判例有所牴
    觸之情形，至上訴人於本訴訟再審理由主張合約書副本於查
    獲前已貼用印花稅票，惟相關事證，業經審查、復查及訴願
    等階段均認定有違章事實及證據採認已臻完備之後，始作成
    決定，且經再審前原判決駁回在案，故上訴人復執此爭執原
    判決有適用法規錯誤及重要證物漏未斟酌，並據為提起再審
    之訴，顯無理由，要無足採等語，資為抗辯。
四、原審斟酌全辯論意旨及調查證據之結果，以：（一）再審前
    原判決已就：1、法務部調查局南機組所查扣上訴人承攬系
    爭工程合約書正本11冊，於查獲時並無貼用印花稅票，業經
    上訴人之負責人乙○○坦承；2、且觀諸上訴人承攬之高雄
    縣路竹鄉及阿蓮鄉區域性垃圾衛生掩埋場第1期工程合約書
    第25條、柳營1號道路拓寬工程合約書第9條第7點及臺19線
    省道中央公路111K+000至112K+841段拓寬改善工程契約書第
    28條，則上訴人未持有上開3份合約書之副本甚明；3、上訴
    人係經營多年之公司，而上訴人訴訟代理人黃高金珠自56年
    起即擔任上訴人之會計工作，則對於本件系爭上開工程合約
    書冊面所明載之正本，依印花稅法第12條應貼用印花稅票，
    乃會計人員本其職務所應有之認識，故上訴人主張因其業務
    人員誤貼印花稅票於副本，與常情不合，難予遽採；4、依
    財政部88年1月4日台財稅第871983402號函釋意旨，本件上
    訴人於被檢查有無貼用印花稅票時，上開被查獲之11件工程
    合約書正本均未貼用印花稅票，其負責人亦未主張係貼用於
    副本，並即時提出供檢查，於事後始為上開主張，均顯不足
    採，其違章事證明確等詳為審查，並逐一對上訴人之主張，
    予以駁斥，且對相關證物採證之取捨，亦均予詳細論述，縱
    再審前原判決對於上訴人負責人乙○○嗣後補提貼有印花稅
    票之工程合約書副本不予採信，亦屬證據取捨之問題，而非
    對重要證物漏未斟酌可比。（二）印花稅檢查規則第6條乃
    係指稽徵機關於每年例行派員至應受檢查對象之所在地實施
    印花稅檢查時，以因憑證保管人員外出，無法提示憑證以供
    查驗時，稽徵機關始須另定檢查時間，以利進行檢查而言，
    而本案係經法務部調查局南機組於上訴人之所在地執行搜索
    時，即已查扣取得未貼用印花稅票之系爭工程合約書正本之
    違章證物，兩者情形並不相同，自難比附援引適用；從而，
    上訴人以再審前原判決有適用法規顯有錯誤及就足以影響判
    決之重要證物漏未斟酌等事由，而依行政訴訟法第273條第1
    項第1款、第14款提起再審之訴，係顯無理由，故不經言詞
    辯論，而為駁回上訴人在原審之訴之判決。
五、上訴意旨略以：（一）上訴人受檢查後，被上訴人未依印花
    稅法第21條、第22條及印花稅檢查規則第5條通知上訴人提
    示系爭合約書副本予以檢查，而原審判決逕認上訴人之負責
    人未主張貼用印花稅稅票於副本，並即時提供檢查，即有違
    章事證明確，其理由未予敘明，況上訴人之負責人於應訊時
    即主張因接任代表人不久，不確定是否已繳納印花稅，則原
    審判決顯有判決不適用法規及不備理由之違法。（二）本件
    係印花稅案件，非所得稅或營業稅案件，應不適用稅捐稽徵
    法第31條之規定，且上訴人之負責人於89年8月10日受檢查
    時，係在檢查站而未在營業場所，因此不能提示合約書副本
    ；本案既非稅捐稽徵法第31條之案件，則不能例外於印花稅
    檢查規則第6條之適用，原審判決卻未予敘明而否准適用；
    又系爭之工程合約書之正本及副本係同時訂立，在實務上，
    因工程施工需要，皆置副本於施工場所使用，尤其印花稅法
    未明文規定，副本視同正本使用已貼用印花稅票者，正本因
    未使用而仍須貼印花稅票，故上訴人之會計人員認僅在副本
    上貼用印花稅票已符印花稅法之規定及一般營造工程公司之
    經驗法則，然原審判決卻認應貼用印花稅票於未使用之正本
    ，乃會計人員應有之認識，實有判決適用法規不當之違法。
    為此，訴請廢棄原審判決，撤銷訴願決定及原處分等語。
六、本院查：（一）按「有左列各款情形之一者，得以再審之訴
    對於確定終局判決聲明不服。但當事人已依上訴主張其事由
    或知其事由而不為主張者，不在此限：．．．。」行政訴訟
    法第273條第1項但書定有明文；而依行政訴訟法第273條第1
    項第1款之事由而提起再審之訴者，並無行政訴訟法第276條
    第2項但書之適用，良以原判決適用法規有無錯誤，其事由
    於判決效力發生之時，即已存在，而當事人於收受判決之送
    達時，即已知悉，自不生發生在後或知悉在後之問題；亦經
    本院著有61年裁字第23號判例可循。經查，本件上訴人在原
    審對之提起再審之訴之再審前原判決，是否有適用法規顯有
    錯誤之違法事由，本即為上訴人當時得依上訴程序請求救濟
    之事項，並依上開所述，再審前原判決是否有適用法規顯有
    錯誤之違法，亦應於上訴人收受再審前原判決即可知悉，而
    不生知悉在後情事；且上訴人前曾對再審前原判決提起上訴
    ，並經本院93年度裁字第377號裁定予以駁回確定在案；故
    上訴人本件所為再審前原判決有所謂「適用法規顯有錯誤」
    之主張，當屬其於提起上訴時所得知而不為主張之事項，故
    依上述行政訴訟法第273條第1項但書規定，其自不得再據以
    對之提起再審之訴。況有行政訴訟法第273條第1項各款情形
    之一者，當事人對於本院判決，固得提起再審之訴，惟所謂
    「適用法規顯有錯誤」，係指原判決所適用之法規與該案應
    適用之現行法規相違背，或與解釋判例有所牴觸者而言，至
    於法律上見解之歧異，再審原告對之縱有爭執，要難謂為適
    用法規錯誤，而據為再審之理由；復經本院著有62年判字第
    610號判例。本件上訴人所主張之印花稅檢查規則第6條規定
    於本件並無從比附援引，已據原審判決詳述其理由，上訴意
    旨復執其法律上歧異之見解，主張再審前原判決有「適用法
    規顯有錯誤」情事，並據以指摘原判決有適用法規不當之違
    法云云，自無可採。（二）又按所謂「就足以影響判決之重
    要證物漏未斟酌」，係指足以影響判決基礎之重要證物，雖
    在前訴訟程序業已提出，然未經確定判決加以斟酌者而言。
    經查，本件再審前原判決已就上訴人提出之相關證物採證之
    取捨，詳細論述，雖對上訴人代表人乙○○嗣後補提貼有印
    花稅票之工程合約書副本不予採信，亦屬證據取捨之問題，
    而非對重要證物漏未斟酌等情，已據原審判決詳述其得心證
    之理由。至於上訴意旨則仍就再審前原判決之證據取捨事項
    為判決不備理由及適用法規不當之指摘，而未指及原審判決
    認再審前原判決並無行政訴訟法第273條第1項第14款所稱「
    就足以影響判決之重要證物漏未斟酌」有何違法之情事，故
    其據以指摘原審判決違法，自難採取。（三）綜上所述，原
    審判決認再審前原判決並無上訴人所指摘之適用法規錯誤及
    就足以影響判決之重要證物漏未斟酌等情事，乃以上訴人依
    行政訴訟法第273條第1項第1款、第14款規定提起之再審之
    訴，係顯無再審理由，故不經言詞辯論，逕以判決駁回，即
    無不合。上訴意旨指摘原判決違法，求為廢棄，為無理由，
    應予駁回。
據上論結，本件上訴為無理由，依行政訴訟法第255條第1項、第
98條第3項前段，判決如主文。
中    華    民    國    95    年    4     月    20    日
                  第四庭審判長法  官  高  啟  燦
                              法  官  林  茂  權
                              法  官  侯  東  昇
                              法  官  廖  宏  明
                              法  官  楊  惠  欽
以  上  正  本  證  明  與  原  本  無  異
中    華    民    國    95    年    4     月    20    日
                              書記官  張  雅  琴


司法院資訊處製作；財團法人民間司法改革基金會備份。
